【裁判字號】    92,上易,589
【裁判日期】    920414
【裁判案由】    侵占等
【裁判全文】
臺灣高等法院臺中分院刑事判決                民國九十二年度上易字第五八九號
    上  訴  人
    即  被  告  甲○○
    選任辯護人  周敬恆
右上訴人因侵占等案件，不服臺灣苗栗地方法院中華民國九十一年十一月廿六日第一
審判決（民國九十一年度自字第四二號），提起上訴，本院判決如左：
    主      文
原判決撤銷。
本件自訴不受理。
    理      由
一、本件原判決以：被告甲○○於民國（下同）九十年十月二十六日，將其坐落苗栗
    縣公館鄉○○村○鄰○○路十八號之房屋，以新台幣（下同）三百五十萬元之價
    格出售予自訴人，雙方並訂有買賣契約，於訂約時，甲○○蓄意隱瞞該房屋已向
    銀行扺押借款三百萬元之事實，於雙方委託代書欲辦理過戶手續時，自訴人才知
    道上情，甲○○竟意圖為自己不法之所有，將自訴人於同年十二月六日，於苗栗
    縣苗栗市合作金庫交其持有之一百五十萬元侵占入己，前開款項本欲配合湊足三
    百萬元（甲○○應自備一百五十萬）以塗銷上開扺押權，且未將扺押權予以塗銷
    ，致自訴人受害，因認定被告甲○○成立侵占罪判處罪刑。
二、上訴意旨略稱：(一)本件自訴人乙○○於九十一年八月二十日對被告涉有侵占及詐
    欺等罪嫌，於原審法院提出自訴，有自訴人之刑事自訴狀在原審卷可稽；唯早於
    自訴人乙○○提出本件自訴以前，乙○○即對被告涉有詐欺罪嫌提出告訴，前經
    臺灣苗栗地方法院檢察署於九十一年六月二十九日，以九十一年度偵字第二四八
    三號為不起訴處分，有臺灣苗栗地方法院檢察署九十一年度偵字第二四八三號不
    起訴處分書在原審卷可證；並自訴人乙○○提出本件自訴以前，已就伊所提告訴
    被告之詐欺案件經臺灣苗栗地方法院檢察署為不起訴處分為聲請再議，嗣於原審
    法院就本件自訴在審理中，該件告訴被告甲○○因詐欺案件已經發回原檢察署，
    即臺灣苗栗地方法院檢察署以九十一年度續偵字第四號為續行偵查，亦為乙○○
    自承屬實（參原審卷附自訴人乙○○於九十一年九月二十四日刑事聲請狀第二頁
    倒數第一行起），復臺灣苗栗地方法院檢察署於九十一年十月三十一日，以九十
    一年度續偵字第四號，將被告甲○○因詐欺案件提起公訴，有臺灣苗栗地方法院
    檢察署起訴書可徵（參證一），適由臺灣苗栗地方法院以九十一年度易字第六七
    ○號被告甲○○詐欺案件審理中，有刑事庭傳票可佐（參證二），原審法院就本
    件自訴案件始於九十一年十一月二十六日，以九十一年度自字第四二號刑事判決
    。(二)次查，無論乙○○對被告先前所提告訴內容係以詐欺法條，抑或事後再提本
    件自訴係以侵占及詐欺之法條，然乙○○對被告所提告訴之犯罪事實與證據，及
    再提本件自訴之犯罪事實與證據，均屬客觀基礎社會事實、內容均為無不相同之
    同一犯罪事實（亦即，同一案件），此自原審卷附自訴人之刑事自訴狀與臺灣苗
    栗地方法院檢察署九十一年度偵字第二四八三號不起訴處分書、九十一年度續偵
    字第四號處分書所載內容，兩相稽核對照，即明事實，既為同一案件，即應為不
    受理之判決，乃原審竟予判處罪刑，使被告有一案兩判之虞云云。按「同一案件
    經檢察官依第二百二十八條規定開始偵查者，不得再行自訴。」、「不得提起自
    訴而提起者，應諭知不受理之判決。」，刑事訴訟法第三百二十三條第一項前段
    、第三百三十四條各定有明文。經查本件自訴人提起之自訴事實與其前向檢察官
    提起之告訴事實，均係自訴人於九十年十月廿六日向被告購買坐落苗栗縣公館鄉
    ○○村○鄰○○路十八號之房屋，價款為三百五十萬元，自訴人於同年十二月六
    日，在苗栗市合作金庫交付被告一百五十萬元，用以塗銷抵押權，乃被告竟未塗
    銷抵押權，且未返還該一百五十萬元，涉嫌詐欺或侵占，此有自訴狀及檢察官不
    起訴處分書（經再議後，已提起公訴）附原審卷可證，該兩案顯為同一案件，在
    後之自訴案件，依法應為不受理之判決，乃原審竟為實體之判決，尚有未當，被
    告上訴意旨指摘原判決不當，為有理由，應由本院將原判決撤銷改判，爰依法為
    不受理之判決，並不經言詞辯論為之。
據上論斷，應依刑事訴訟法第三百六十九條第一項前段、第三百六十四條、第三百三
十四條、第三百零七條，判決如主文。
中      華      民      國      九十二     年     四      月    十四    日
                                臺灣高等法院臺中分院刑事第五庭
                                      審判長法  官  袁  從  楨
                                            法  官  郭  同  奇
                                            法  官  胡  森  田
右正本證明與原本無異。
不得上訴。
                                            書記官  王  瑩  澤
中      華      民      國      九十二     年     四      月    十五    日
                                                                        Ｒ


司法院資訊處製作；財團法人民間司法改革基金會備份。
